【裁判字號】    97,抗,1869
【裁判日期】    980223
【裁判案由】    停止執行
【裁判全文】
臺灣高等法院民事裁定                  97年度抗字第1869號
抗  告  人  中國鋼鐵結構股份有限公司
法定代理人  丙○○
代  理  人  丁○○
            己○○
            甲○○
            戊○○
抗  告  人  立昌有限公司
法定代理人  庚○○○
兼上一人之
代  理  人  乙○○律師
上列抗告人因與相對人進興起重工程有限公司間聲請停止執行事
件，對於中華民國97年7月31日臺灣士林地方法院97年度聲字第6
81號所為裁定，各自提起抗告，本院裁定如下：
    主  文
抗告均駁回。
抗告費用由抗告人各自負擔。
    理  由
一、抗告人中國鋼鐵結構股份有限公司（下稱中鋼構公司）抗告
    意旨略以：伊就台灣高雄地方法院（下稱高雄地院）96年度
    執字第68355號強制執行事件（下稱系爭強制執行事件），
    既已向原法院提起異議之訴及回復原狀之聲請（即97年度訴
    字第624號，下稱本案訴訟），則伊聲請本件停止執行，原
    法院自有管轄權；又本案訴訟並非專屬管轄，兩造既已合意
    由原法院管轄，則原法院對於本件停止執行之聲請，即有管
    轄權。惟原法院以本案訴訟業經移送高雄地院，原法院已無
    管轄權，而裁定將本件停止執行聲請移送高雄地院，顯屬違
    誤，求予將原裁定廢棄云云。
二、抗告人立昌有限公司、乙○○（下稱立昌公司等人）抗告意
    旨略以：本案訴訟與另案即原法院96年度訴字第1059號訴訟
    （下稱另案訴訟）為同一事件，原法院本應駁回本案訴訟，
    竟裁定將本案訴訟移送高雄地院，自屬違誤；且伊等與相對
    人進興起重工程有限公司於另案訴訟中，既未抗辯原法院無
    管轄權而為言詞辯論，則原法院對於同一事件之本案訴訟及
    本件停止執行聲請，亦同有管轄權；惟原法院以本案訴訟業
    經移送高雄地院，其已無管轄權，而裁定將本件停止執行聲
    請移送高雄地院，要屬違誤，求予將原裁定廢棄云云。
三、按訴訟之全部或一部，法院認為無管轄權者，依原告聲請或
    依職權以裁定移送於其管轄法院，民事訴訟法第28條第1項
    定有明文。又按有回復原狀之聲請或提起異議之訴，法院因
    必要情形或依聲請定相當並確實之擔保，得為停止強制執行
    之裁定，強制執行法第18條第2項亦有明文。且此所謂之「
    法院」，係指實際受理回復原狀之聲請或異議之訴等之受訴
    法院而言（最高法院70年度台抗字第58號、同院97年度台聲
    字第176號裁定意旨參照）。經查：
(一)、中鋼構公司就系爭強制執行事件，向原法院提起本案訴訟，
    業經原法院裁定將本案訴訟移送高雄地院，經抗告人不服，
    提起抗告、再抗告均遭駁回而告確定等情，有卷附原法院97
    年度訴字第624號民事裁定、本院97年度抗字第1327號民事
    裁定、最高法院98年度台抗字第38號民事裁定可憑（見原法
    院卷第56至57頁、本院卷第60至61頁、第66頁），可徵本案
    訴訟既由原法院裁定移送高雄地院管轄並已確定，則本案訴
    訟之受訴法院即為高雄地院。是以，中鋼構公司就本案訴訟
    所為停止執行之聲請，自應由本案訴訟之受訴法院即高雄地
    院為管轄法院甚明。
(二)、中鋼構公司雖主張：伊就系爭強制執行事件向原法院提起本
    案訴訟，則伊依強制執行法第18條第2項規定所為停止執行
    之聲請，原法院自有管轄權云云。惟查：
    1. 按強制執行法第18條第2項停止執行之裁定，原係受理回
       復原狀之聲請、或異議之訴等本案訴訟之受訴法院，於
       判決前所為之附隨處分，其他法院及執行法院，無從知
       悉有無停止執行之必要及應否命供擔保，自無此項裁定
       停止執行之權（最高法院97年度台聲字第176號裁定意旨
       參照）。
    2.準此，本案訴訟既由原法院裁定移送高雄地院管轄並已確
      定，則本案訴訟之受訴法院即為高雄地院（亦即高雄地院
      對於本件應否裁定停止執行，始有決定之權限）。故原法
      院以其並非本案訴訟之受訴法院，將本件停止執行之聲請
      ，裁定移送高雄地院（即本案訴訟之受訴法院），於法自
      無不當。故中鋼構公司以其係向原法院提起本案訴訟為由
      ，主張原法院為本件停止執行聲請之受訴法院云云，顯無
      可取。
(三)、中鋼構公司又主張：本案訴訟並非專屬管轄，則兩造合意本
    案訴訟由原法院管轄，則原法院對本件停止執行之聲請，自
    有管轄權云云。惟查：
    1.所謂專屬管轄，係指法律規定某類事件專屬一定法院管轄
      之謂。凡法律規定某類事件僅得由一定法院管轄者，縱未
      以法文明定「專屬管轄」字樣，仍不失其專屬管轄之性質
      。又執行名義成立後，如有消滅或妨礙債權人請求之事由
      發生，債務人得於強制執行程序終結前，向執行法院對債
      權人提起異議之訴，強制執行法第14條第1項前段定有明
      文。是以，提起債務人異議之訴，應向執行法院為之，顯
      已由該法明定此類事件應由執行法院管轄，性質上自屬專
      屬管轄（最高法院98年度台抗字第38號裁定意旨參照）。
    2.承前所陳，中鋼構公司以提起本案訴訟為由，聲請停止執
      行系爭強制執行事件，該停止執行裁定既應由本案訴訟之
      受訴法院決定之；而其就系爭強制執行事件所提起之本案
      訴訟，專屬由執行法院即高雄地院管轄，復經原法院據此
      裁定將本案訴訟移送該院管轄（見原法院卷第56頁），足
      見本件停止執行之聲請，自應專屬本案訴訟之受訴法院（
      即高雄地院）管轄至明。
    3.又按當事人得以合意定第一審管轄法院，民事訴訟法第24
      條第1項但書固有明文；但於本法定有專屬管轄之訴訟，
      不適用之，同法第26條亦有明文。準此，本件停止執行之
      聲請，既專屬由本案訴訟之受訴法院即高雄地院管轄，自
      無合意管轄之適用。故中鋼構公司主張：本案訴訟並非專
      屬管轄，則兩造合意由原法院管轄，原法院對本件停止執
      行聲請，自有管轄權云云，仍無可取。
(四)、立昌公司等人另主張：本案訴訟與另案訴訟為同一事件，原
    法院自應裁定駁回中鋼構公司本案訴訟之重複起訴；又伊等
    與中鋼構公司既已於另案訴訟中，合意由原法院管轄，則原
    法院對於本件停止執行之聲請，即有管轄權云云。然查：
    1.本案訴訟與另案訴訟是否為同一事件，係屬實體認定事項
      ，自應由本案訴訟之受訴法院即高雄地院加以審認，要非
      屬本件停止執行聲請（即本案訴訟之附隨處分）所得審究
      之範疇。故立昌公司等人主張本案訴訟與另案訴訟為同一
      事件，原法院自應裁定駁回中鋼構公司本案訴訟之重複起
      訴云云，並無可採。
    2.又本件停止執行之裁定，既專屬由本案訴訟之受訴法院（
      即高雄地院）決定之，則本件停止執行之聲請，自無適用
      合意管轄之餘地（此觀民事訴訟法第26條規定即明）。故
      立昌公司等人主張：伊等與中鋼構公司既已於另案訴訟中
      ，合意由原法院管轄，則原法院對於本件停止執行之聲請
      ，即有管轄權云云，仍無可取。
(五)、從而，原法院以本案訴訟業經裁定移送高雄地院管轄，依職
    權裁定將本件停止執行之聲請，移送本案訴訟之受訴法院即
    高雄地院審理，於法自無違誤。抗告意旨仍執前詞指摘原裁
    定不當，聲明廢棄，為無理由。
四、據上論結，本件抗告均無理由，爰裁定如主文。
中    華    民    國    98    年    2    月    23    日
                    民事第十三庭
                        審判長法  官 黃騰耀
                              法  官 周舒雁
                              法  官 楊絮雲
正本係照原本作成。
本裁定除以適用法規顯有錯誤為理由，不得再抗告。如提起再抗
告，應於收受後10日內委任律師為代理人向本院提出再抗告狀。
並繳納再抗告費新台幣１千元。
中    華    民    國    98    年    2     月    23    日
                              書記官 李華安


司法院資訊處製作；財團法人民間司法改革基金會備份。
